臺灣臺南地方法院刑事判決
110年度易字第255號
公  訴  人  臺灣臺南地方檢察署檢察官
被      告  黃炤文


選任辯護人  曾獻賜律師
上列被告因賭博等案件，經檢察官提起公訴（110年度偵字第467
0號），本院判決如下：
    主  文
黃炤文違反未依電子遊戲場業管理條例規定辦理營利事業登記者
不得經營電子遊戲場業之規定，處拘役貳拾日，如易科罰金，以
新臺幣壹仟元折算壹日。
扣案如附表一所示之物均沒收；未扣案之犯罪所得新臺幣伍佰元
沒收，如全部或一部不能沒收或不宜執行沒收時，追徵其價額。
    犯 罪 事 實
一、黃炤文明知未依電子遊戲場業管理條例之相關規定，向主管
    機關申請核准經營電子遊戲場業者，不得經營電子遊戲場業
    ，且明知其未依上開規定請領電子遊戲場業營業級別證，然
    為規避上開行政管制規定，竟基於違反電子遊戲場業管理條
    例及賭博財物之犯意，於民國110年1月24日將經改裝後俗稱
    「章魚燒」之電子遊戲機編號8、9機台各1部（下稱系爭機
    台），自110年1月24日起至同年2月6日止，擺放在臺南市○○
    區○○路0段00號之1「瘋狂夾客」店內之公眾得出入之場所，
    供不特定人把玩，而經營電子遊戲場業，其玩法係將章魚燒
    檔板放在取物孔上，任由不特定人將新臺幣(下同)10元投入
    上開電子遊戲機內，操縱機台外部之遙桿控制機台內之取物
    天車(俗稱爪子)方向，按下按鈕後即可啟動取物天車落下，
    並抓取機台內放置之乒乓球數顆，返回最初啟動前之位置並
    鬆開讓乒乓球落於該章魚燒檔板上，如乒乓球落於檔板上紅
    色洞口時，可依照遊戲規則兌換綠色獎品2個，如乒乓球落
    於檔板上綠色洞口2次時，可依照遊戲規則兌換紅色獎品1個
    ，若未掉落在指定洞口內，則所投入之硬幣由遊戲機沒入歸
    黃炤文所有，另消費者可累積投幣之金額達保證取物金額1,
    990元或持所累積取得之乒乓球兌換相對獎品，以此方式供
    不特定人把玩，並經營電子遊戲場業。嗣於110年2月6日13
    時34分許，為警在上址店內扣得如附表一所示之物，而查獲
    上情。
二、案經臺南市政府警察局第四分局移送臺灣臺南地方檢察署檢
    察官偵查起訴。
    理  由
一、證據能力部分：
　　本院以下所引用之具傳聞性質之證據，檢察官、被告黃炤文
    及其辯護人於本案言詞辯論終結前，並未爭執其證據能力，
    本院審酌前開證據之作成或取得之狀況，並無非法或不當取
    證之情事，且經本院於審判期日就上開證據依法進行調查、
    辯論，依刑事訴訟法第159條之5規定，均具有證據能力。至
    以下所引用之不具傳聞性質之證據，並無證據證明係實施刑
    事訴訟程序之公務員違背法定程序所取得，且經本院於審理
    中提示並告以要旨而為調查，依法自應有證據能力。
二、實體部分：
㈠、關於違反電子遊戲場業管理條例部分：　　
　　上開事實，業據被告於本院準備程序及審理時坦承不諱（見
    本院卷第32、194頁），並有如附表二所示之相關事證在卷
    可佐，被告上開任意性之自白核與事實相符，應堪採信。是
    以被告此部分犯行堪予認定，應依法論科。
㈡、關於賭博部分：　　
　　訊據被告固坦承擺放系爭機台以事實欄所述方式供人投幣把
    玩，然矢口否認有賭博之犯行，辯稱：因機台內可兌換之商
    品體積過大，無法從機台之洞口掉落，才改為這種玩法，並
    無賭博之意云云。辯護意旨則以系爭機台與一般選物販賣機
    類似，可於投幣達1,990元時（過程中不必再投幣），必定
    可獲取系爭機台內任一商品，若未達該金額，亦可累積相當
    乒乓球數換取對應商品，把玩機台之消費者是否可成功換取
    機台內之商品，取決於操作機台機械手臂之技術熟練程度而
    定，技術純熟者，可一次數顆乒乓球，進而減少投幣次數及
    金額，提前換取物品，從而消費者取得物品與否，並非單純
    取決於偶然之機會，即本件並不具射倖性，不構成賭博罪嫌
    等語。經查：
　⒈觀諸被告在系爭機台張貼之遊戲規則，總計有三種玩法：①夾
    取乒乓球，使乒乓球掉落紅洞、綠洞以換取物品；②夾取數
    顆乒乓球落入機台下方洞口，累積乒乓球數換取對應物品；
    ③投幣達199枚（即1,990元）時，並定可獲取機台內任一物
    品（見警卷第35至41頁）。而前述①、②所示之玩法，被告在
    系爭機台放置夾取之物品為乒乓球，該機台之出洞口經被告
    裝設壓克力板一塊，8號機台壓克力板上割挖圓孔25個，其
    中1個紅色圓孔較其他圓孔口徑為小，而9號機台壓克力板上
    則割挖圓孔25個，其中有4個綠色圓孔、1個紅色圓孔均較其
    他圓孔口徑為小（見警卷第35、39頁），亦即消費者如操作
    爪子夾取乒乓球丟擲至出洞口時，並非直接取得物品，而是
    會因壓克力板所設定之方式阻礙而影響取物結果，是消費者
    於使用爪子抓取系爭機台內之乒乓球後，因乒乓球輕飄且具
    彈性之特性，縱操作鬆爪，乒乓球掉落時定會碰撞隔板而彈
    跳，實難操控掉落在隔板上之特定準確位置，可能彈跳回乒
    乓球池，如掉落通過大圓孔即落入取物口取得乒乓球，停留
    在小圓洞上始可依顏色向被告換取商品，一般消費者無法藉
    由抓取技巧或個人選擇獲取相對應之商品，全然取決於機率
    及不確定之操作結果，此即以偶然事實之成就與否，決定財
    物之得失，顯具射倖性及投機性，而不符合選物販賣機之對
    價取物原則。從而被告在系爭機台內放置乒乓球，在以使消
    費者以乒乓球及隔板為器具，以每次投10元賭玩乒乓球得否
    停留在小圓孔上之射倖性而取得較高價之商品，其在公眾得
    出入之場所，以此方式與消費者賭博財物等情堪予認定，是
    被告前詞所辯及辯護意旨委不足採。
　⒉前揭第③種玩法嗣經移送機關實際測試，投幣達到機台設定之
    1,990元時，確可依被告所稱之遊戲規則達成中獎目的，此
    有執行員警之職務報告暨實際測試照片、光碟各1份在卷可
    按（見本院卷第37至45頁），此與一般選物販賣機之保證取
    物之功能雖相同，非以偶然事實之成就決定財物得喪變更而
    不具射倖性，然系爭機台已有前述第①、②種玩法具賭博之特
    性業如前述，是此部分縱然屬實，亦無法排除賭博罪成立之
    餘地，自無從為被告有利之認定。　
　⒊綜上所述，被告前詞所辯，要屬卸責之詞，委無足採。被告
    就賭博之事實事證明確，此部分犯行洵堪認定，亦應依法論
    科。
㈢、論罪科刑部分：
  ⒈新舊法比較：
　　刑法第266條業於111年1月12日經總統公布修正，並於同年1
    月14日施行，修正前刑法第266條第1項前段規定：「在公共
    場所或公眾得出入之場所賭博財物者，處3萬元以下罰金。
    」修正後刑法第266條第1項則規定：「在公共場所或公眾得
    出入之場所賭博財物者，處5萬元以下罰金。」經比較新、
    舊法律，修正後刑法第266條第1項並無較有利於被告之情形
    ，依刑法第2條第1項前段規定，自應適用被告行為時即修正
    前刑法第266條第1項前段之規定。
　⒉核被告所為係違反電子遊戲場業管理條例第15條之規定，應
    依同條例第22條之規定論處，及犯修正前刑法第266條第1項
    前段之普通賭博財物罪。被告自110年1月24日起至同年2月6
    日為警查獲止，改造系爭機台營業，因經營行為本質上即具
    有反覆為相同行為之性質，故其於上開期間持續擺放扣案機
    台營業，為反覆執行營業行為之接續動作，應為實質上一罪
    ，應僅論以違反電子遊戲場業管理條例一罪；又被告係以系
    爭機台與人對賭，其行為亦含有反覆為同一種類事務之概念
    ，是被告前後多次賭博財物之行為，應為法律上之包括一罪
    。被告以一行為，同時觸犯上開構成要件不相同之二罪名，
    為想像競合犯，應從一重之電子遊戲場業管理條例第22條之
    罪處斷。
　⒊爰審酌被告未領有電子遊戲場業營業級別證而經營電子遊戲
    場業，且公眾得出入場所擺放系爭機台與不特定人賭博財物
    ，助長民眾之僥倖心理，影響社會善良風氣及國家對於電子
    遊戲場業之管理，所為實屬不該，兼衡被告並無前科紀錄，
    素行尚佳，經營電子遊戲場業僅十餘日時間短暫、所擺放之
    系爭機台僅2台與獲利非多，暨其大學畢業之智識程度及家
    庭生活狀況等一切情狀，量處如主文所示之刑，並諭知易科
    罰金之折算標準，以資懲儆。
　⒋沒收：　
　　⑴被告擺放系爭機台獲利總計500元（8號機台200元、9號機
      台300元），此業據被告供陳在卷（見警卷第13頁），此
      為被告之犯罪所得，應依刑法第38條之1第1項前段之規定
      宣告沒收，並依同條第3項之規定，諭知全部或一部不能
      沒收，或不宜執行沒收時，追徵其價額。
　　⑵被告犯本件所用如附表一所示之物，乃當場賭博之器具，
      不問屬於犯人與否，均應依刑法第266條第2項規定，宣告
      沒收之。
三、不另為無罪諭知部分：
㈠、公訴意旨以被告於前述時地擺設具有射倖性之系爭機台營業
    ，因認被告涉犯刑法第268條之意圖營利供給賭博場所及意
    圖營利聚眾賭博罪嫌云云。
㈡、按刑法第266條第1項之賭博罪，係處罰行為人在公眾得出入
    場所為賭博行為，行為人係從自己之賭博行為獲得不法利益
    （賭贏賭金）。同法第268條之意圖營利供給賭博場所、意
    圖營利聚眾賭博罪，則係處罰行為人供給賭博場所、聚眾賭
    博之行為，且行為人係從其供給賭博場所之提供場所行為、
    聚眾賭博之聚眾行為獲取不法利益；亦即，其意圖營利之利
    益（即直接對價），係附麗於其供給場所、媒介或聚眾行為
    上（例如：場地租金、賭盤抽頭金、賭客入場等類似性質收
    入，而非單純取自於其賭博勝負之結果獲利），始能論以本
    罪。因此，行為人提供提供賭具或賭博場所，邀集賭客與自
    己賭博，期從賭博輸贏獲取賭贏賭金，而未從其提供賭具、
    場所與邀集行為中獲利，即難以對行為人論以刑法第268條
    之罪。是在店家擺設電動賭博機具供人投幣玩樂，縱該機器
    設計結構係予店家較高勝率，惟其輸贏或然率仍屬不確定，
    核其實質，係以該機台供作賭具並代替自己本人與客人在公
    眾得出入場所賭博，與意圖營利供給賭博場所或聚眾賭博之
    供給場所與媒介聚眾不同，且擺設機台店家仍係依機檯勝率
    之偶然事實以獲取金錢，並非自該機台擺設本身獲取利益，
    自與刑法第268條之要件不符。
㈢、被告改裝系爭機台後，將系爭機台擺設於「瘋狂夾客」店內
    供不特定人把玩，核被告所為是以系爭機台代替自己與他人
    賭博以獲取賭金，非自系爭機台擺設本身獲取租金或抽頭之
    利益，自難僅以被告將系爭機台擺設店內之行為，認定被告
    構成刑法第268條之意圖營利供給賭博場所或意圖營利聚眾
    賭博之犯行。是公訴意旨就此顯有未洽。惟因該部分與本案
    認定有罪之違反電子遊戲場管理條例罪名與刑法賭博罪名間
    ，有想像競合之一罪關係，爰不另為無罪之諭知。　　
據上論斷，應依刑事訴訟法第299條第1項前段判決如主文。
本案經檢察官許嘉龍提起公訴，檢察官林容萱到庭執行職務。
中　　華　　民　　國　　111 　年　　3 　　月　　29　　日
                    刑事第四庭  法　官  陳本良
以上正本證明與原本無異。
如不服本判決應於收受本判決後20日內向本院提出上訴書狀，並
應敘述具體理由。其未敘述上訴理由者，應於上訴期間屆滿後20
日內向本院補提理由書狀（均須按他造當事人之人數附繕本）「
切勿逕送上級法院」。 
　　　　　　　　　　　　　　　　書記官  吳幸芳
中　　華　　民　　國　　111 　年　　3 　　月　　29　　日
附錄本案論罪科刑法條全文：
電子遊戲場業管理條例第15條
未依本條例規定領有電子遊戲場業營業級別證者，不得經營電子
遊戲場業。
電子遊戲場業管理條例第22條違反第15條規定者，處行為人1年
以下有期徒刑、拘役或科或併科新臺幣50萬元以上250萬元以下
罰金。
修正前中華民國刑法第266條：
在公共場所或公眾得出入之場所賭博財物者，處3萬元以下罰金
。但以供人暫時娛樂之物為賭者，不在此限。
當場賭博之器具與在賭檯或兌換籌碼處之財物，不問屬於犯人與
否，沒收之。

附表一：
編號     物品名稱   數量  1 章魚燒編號8機台（含乒乓球、章魚燒版圓洞） 1台  2 章魚燒編號8機台IC板 2片  3 章魚燒編號8機台現金 650元  4 章魚燒編號8機台禮品 13個  5 章魚燒編號9機台（含乒乓球、章魚燒版圓洞） 1台  6 章魚燒編號9機台IC板 2片  7 章魚燒編號9機台現金 2,480元  8 章魚燒編號9機台禮品 13個 

附表二：
供述證據 非供述證據 1.被告黃炤文於警詢、檢察事務官詢問及本院之供述（警卷第3至17頁、偵卷第15至16頁、院卷第29至35頁、第83至90頁、第191至203頁） 1.臺南市政府警察局第四分局搜索扣押筆錄、扣押物品目錄表暨收據1份（警卷第21至29頁）   2.搜索現場照片13張（偵卷第31至43頁）  3.臺灣臺南地方檢察署110年度保管字第379號扣押物品清單1紙（偵卷第7頁） 4.臺灣臺南地方法院110年聲搜字第170號搜索票1紙（警卷第19頁） 5.經濟部100年5月2日經商字第00000000120號函1紙（警卷第45頁） 6.選物販賣機Ⅱ代說明書2紙、選物販賣機二代與娃娃機之區別及特性說明暨操作說明書及機台圖片、公會圖片3紙（警卷第49至57頁） 7.本院110年度南院保管字第181、310號扣押物品清單（院卷第15頁、第71頁） 8.黃炤文110年4月6日刑事準備狀之照片2張（院卷第36-1至36-11頁） 9.臺南市政府警察局第四分局偵查隊110年4月21日職務報告暨實際測試照片、光碟1份（院卷第37至45頁） 10.臺南市政府警察局110年4月21之代保管單、臺灣臺南地方檢察署贓證物款收據（院卷第65至66頁） 11.黃炤文110年9月28日刑事辯護意旨（一）狀暨系爭機台近照1張（院卷第91至116頁） 12.黃炤文110年10月19日刑事辯護意旨（二）狀暨附照片22張、光碟1片（院卷第117至174頁） 13.黃炤文111年3月1日庭呈之機台操作說明翻拍照片3張（院卷第205至209頁）